臺灣臺東地方法院民事裁定
111年度家救字第43號
聲  請  人  洪双進
訴訟代理人  李容嘉律師
相  對  人  林玉英
            郭  煒
共      同
訴訟代理人  廖頌熙律師（法律扶助）
上列聲請人與相對人間因請求剩餘財產差額分配事件(111年度家
調字第38號)聲請訴訟救助，本院裁定如下：
    主  文
准予訴訟救助。
    理  由
一、本件適用之法律：
(一)當事人無資力支出訴訟費用者，法院應依聲請，以裁定准予
    訴訟救助。但顯無勝訴之望者，不在此限。法院認定前項資
    力時，應斟酌當事人及其共同生活親屬基本生活之需要，民
    事訴訟法第107條第1、2項分別定有明文。而上開規定，依
    家事事件法第51條之規定，亦準用於家事訴訟事件。
(二)又所謂無資力，固係指窘於生活，且缺乏經濟上之信用而言
    （參最高法院18年抗字第260號及43年臺抗字第152號判例意
    旨），惟並非謂當事人全無財產。若當事人雖有財產然不能
    自由處分，且無籌措款項以支出訴訟費用之信用技能，即屬
    無資力支出訴訟費用（參最高法院29年渝抗字第179號判例
    ）。
二、聲請人無資力支出其餘訴訟費用，應准予訴訟救助：
(一)本件聲請人洪双進原依民法第1030條之3第2項之規定，請求
    相對人郭煒給付新臺幣（下同）2,921,029元暨給付遲延利
    息（見本院111家調38調解卷第1-4頁），並另依民法第1030
    條之1第1項之規定，追加請求相對人林玉英應給付2,921,02
    9元之剩餘財產差額暨其遲延利息（見本院111家調38調解卷
    附家事追加起訴狀）。依家事事件法第51條準用民事訴訟法
    第77條之13規定，上開二請求應各徵收裁判費30,007元【註
    1】。
(二)而聲請人雖然前依本院111年度家補字第20號裁定，繳納前
    揭㈠對於相對人郭煒請求之調解聲請費2,000元（見本院111
    家調38調解卷附自行收納款項統一收據）。惟：
　⒈本院參酌聲請人名下僅有105年出廠之日產廠牌X-TRAIL型號
    汽車1輛，且聲請人於購買該車時，另向第三人裕融企業股
    份有限公司貸款1,545,000元，並應自111年1月20日至115年
    12月20日按月分期清償25,750元（見本院卷附全國財產稅總
    歸戶財產查詢清單及分期付款暨債權讓與契約）。
　⒉佐以聲請人於109年及110年均無申報扣繳所得之紀錄（見本
    院卷附109及110年度綜合所得稅各類所得資料清單），堪認
    聲請人應無資力支出其餘訴訟費用。
(三)又聲請人對於相對人林玉英有無剩餘財產之差額得以分配、
    相對人林玉英是否無法清償聲請人應得之分配額及相對人郭
    煒是否應返還不足額之利益，均須待法院就有限責任花蓮第
    二信用合作社存款往來明細帳、放款往來明細查詢單、土地
    及建物公務用謄本、地籍異動索引等證據（見本院111家調3
    8調解卷第76-86及64-70頁）為實質調查後，始能判斷聲請
    人之請求有無理由，堪認前揭㈠之請求並非顯無勝訴之望。
    故聲請人向本院聲請訴訟救助，應予准許。爰依前揭㈠之規
    定，裁定如主文。
中　　華　　民　　國　　111 　年　　7 　　月　　27　　日
                  家事法庭  法　官　簡大倫
以上正本證明與原本無異。
如對本裁定抗告，須於裁定送達後10日之不變期間內，向本院提
出抗告狀。
中　　華　　民　　國　　111 　年　　7 　　月　　27　　日
                            書記官  江佳蓉
【註】
民事訴訟法第77條之2第1項雖然規定：「以一訴主張數項標的者
，其價額合併計算之。但所主張之數項標的互相競合或應為選擇
者，其訴訟標的價額，應依其中價額最高者定之。」惟參酌其立
法理由敘明：「原民事訴訟費用法第5條及第6條規定，均係關於
訴之客觀合併時訴訟標的價額核定之規定，宜合併規定之，爰作
文字修正後，合併移列於本條。」顯見民事訴訟法關於訴訟標的
價額合併或擇價額最高者計算之規定，不僅並不適用於訴訟標的
價額無法以金錢衡量之情形（如身分關係訴訟），亦不適用於訴
之主觀合併。